最高法院刑事判決　　　　　　　　　 110年度台上字第5921號
上　訴　人　陳信志 
選任辯護人　魏雯祈律師
　　　　　　何建毅律師
上列上訴人因違反毒品危害防制條例案件，不服臺灣高等法院中
華民國110年5月6日第二審判決（109年度軍上訴字第10號，起訴
案號：臺灣桃園地方檢察署108年度軍偵字第114號、108 年度偵
字第20174號），提起上訴，本院判決如下：
    主  文
上訴駁回。
    理  由
一、按刑事訴訟法第377 條規定，上訴於第三審法院，非以判決
    違背法令為理由，不得為之。是提起第三審上訴，應以原判
    決違背法令為理由，係屬法定要件。如果上訴理由書狀並未
    依據卷內訴訟資料，具體指摘原判決不適用何種法則或如何
    適用不當，或所指摘原判決違法情事，顯與法律規定得為第
    三審上訴理由之違法情形，不相適合時，均應認其上訴為違
    背法律上之程式，予以駁回。
二、本件原判決撤銷第一審關於上訴人陳信志部分之科刑判決，
    改判仍論處上訴人共同販賣第三級毒品未遂罪刑，已載敘其
    所憑之證據及憑以認定之理由。
三、按證據取捨、證據之證明力及事實之認定，均屬事實審法院
    裁量、判斷之職權；如其此項裁量、判斷，並不違反客觀存
    在之經驗法則或論理法則，即無違法可指，觀諸刑事訴訟法
    第155條第1項規定甚明。再者，共同正犯之成立，祇須具有
    犯意之聯絡、行為之分擔，既不問犯罪動機起於何人，亦不
    必每一階段犯行均經參與。且共同實行犯罪行為之人，在合
    同意思範圍內，各自分擔犯罪行為之一部，而相互利用他人
    之行為，以達其犯罪目的者，即應就全部犯罪之結果共同負
    責。查原判決係綜合全案辯論意旨及調查證據所得，並採取
    上訴人在偵查中、羈押訊問庭與審理中之自白，及卷內與其
    自白相符之證據資料，依法認定上訴人有其事實欄所載與陳
    冠銘、蘇鴻裕、何政遠、朱泊晉、蔡岱融、陳宙勝 （以上6
    人因共同犯罪，除陳宙勝由檢察官另行偵辦外，其餘5 人分
    別經第一審或原審判處罪刑確定）共同基於販賣第三級毒品
    愷他命以營利之目的，而販賣愷他命未遂犯行，已載敘所憑
    之證據及理由。並就上訴人之原審辯護人為其辯護稱：上訴
    人應僅為幫助犯，且係幫助買方購買愷他命云云，如何認不
    足採取，亦依卷內證據資料詳予指駁及說明。所為論斷，核
    無悖於論理法則與經驗法則，且有卷內證據資料可資覆按。
    復依確定之事實，說明上訴人與上開6 人之間，有販賣第三
    級毒品之犯意聯絡及行為之分擔，應就全部犯行同負其責，
    皆為共同正犯之論據。經核於法並無不合，自不容任意指為
    違法。至原判決理由內載敘「被告陳信志在本案交易中擔任
    聯繫買方與賣方之重要關鍵角色，除指示朱泊晉隨同前進交
    易地點，租用車輛供被告《蘇源裕》等人前往交易本案毒品
    使用... 」等語（見原判決第11頁第11至13行），所載「蘇
    源裕」顯係共同正犯「蘇鴻裕」之誤載，得由原審依法裁定
    更正，此節既於原判決之結果無影響，自不得執以指摘資為
    適法之第三審上訴理由。
四、按刑罰之量定，係屬事實審法院得依職權自由裁量之事項，
    而量刑判斷當否之準據，應就判決之整體觀察為綜合考量，
    不可摭拾其中片段，遽予評斷，倘以被告之責任為基礎，說
    明審酌刑法第57條各款所列事項而為刑之量定，若未逾越法
    定刑度，亦未濫用其權限，即無違法。另諭知緩刑，除應具
    備刑法第74條第1 項各款之條件外，並須有可認為以暫不執
    行為適當之情形，始得為之。至宣告緩刑與否，亦屬事實審
    法院依職權得自由裁量之事項，原審斟酌情狀未宣告緩刑，
    既不違背法令，自不得以法院未諭知緩刑而執為合法之第三
    審上訴理由。查原判決係依刑法第25條第2 項未遂犯規定予
    以減輕其刑，再依毒品危害防制條例第17條第2 項規定予以
    遞減後，以上訴人之責任為基礎，於判決理由詳為說明如何
    審酌刑法第57條所列各款情形而為刑之量定。另併說明考量
    上訴人本案所涉販賣毒品之數量非少，且上訴人亦自承若交
    易成功，伊亦可分得相當之報酬，並非基於與其他共同被告
    之情誼而參與犯罪等情，因認所宣告之刑無以暫不執行為適
    當之情形，而不予宣告緩刑（見原判決第13至14頁）等旨。
    核其刑之量定既未逾經依法遞予減輕其刑後之法定刑範圍，
    亦無濫用其權限或違反比例原則、公平正義情事，係屬原審
    量刑職權之適法行使，不容任意指為違法。
五、上訴意旨猶謂：伊僅介紹何政遠予蘇鴻裕，其餘買家、賣家
    皆係蘇鴻裕嗣後自行聯繫，伊無從參與任何交易細節，可徵
    原判決認定伊係聯繫買賣雙方之關鍵角色乙節，係言過其實
    ，其事實認定即有錯誤，且違反經驗法則與論理法則；另原
    判決僅以本案所涉販賣毒品之數量非少、若交易成功伊亦可
    分得相當之報酬等事由，不予緩刑之諭知，然未審酌伊犯罪
    情節並非重大，參與程度甚低，且偵、審中已坦認犯行不諱
    ，復希冀繼續擔任職業軍人報效國家，足見伊有悔過之心，
    暨並無前科、素行良好等一切情狀，顯有判決理由不備之違
    法云云，均係就原審採證認事及量刑職權之適法行使，暨判
    決內已說明之事項或於判決結果無影響之枝節，持憑己見任
    意指摘原判決違法，顯與法律規定得為第三審上訴理由之違
    法情形，不相適合。
六、綜上，應認本件上訴不合法律上之程式，予以駁回。
據上論結，應依刑事訴訟法第395條前段，判決如主文。
中    華    民    國   110    年    11    月    3     日
                  刑事第五庭審判長法  官  吳  信  銘  
                                  法  官  梁  宏  哲  
                                  法  官  沈  揚  仁  
                                  法  官  蔡  廣  昇  
                                  法  官  何  菁  莪  
本件正本證明與原本無異
                                  書記官
中    華    民    國   110    年    11    月    11    日